臺灣高雄地方法院刑事判決　　　　　　　94年度訴字第2376號
公　訴　人　臺灣高雄地方法院檢察署檢察官
被　　　告　丙○○
上列被告因常業詐欺等案件，經檢察官聲請以簡易判決處刑（94
年度偵字第3527號），本院認不應逕以簡易判決處刑（94年度簡
字第3683號），乃簽准改依通常訴訟程序審判，判決如下：
    主  文
丙○○幫助意圖為自己不法之所有，以詐術使人將本人之物交付
，處有期徒刑月，如易科罰金，以佰元折算壹日。
    事  實
一、丙○○雖可預見提供金融機構帳戶之存摺、金融卡、密碼給
    他人使用，可能使實施詐欺取財犯罪之人，利用以取得犯罪
    所得財物或財產上利益之目的，將幫助他人對不特定之人為
    詐欺取財之犯行，竟仍基於幫助他人取得詐欺所得財物亦不
    違背其本意之不確定故意，於民國93年8 月12日，將其開設
    於台東區中小企業銀行鳳山分行、帳號為000-00000000 00
    號帳戶（下稱前揭帳戶）之存摺、密碼、提款卡等資料，提
    供予自稱「吳正賢」、姓名年籍均不詳之成年男子（下稱「
    吳正賢」）使用。後「吳正賢」與其他姓名年籍均不詳之成
    年男女，於93年8 月17日上午11時許，以傳送行動電話簡訊
    通知乙○○，佯稱其所有之信用卡遭盜刷，並留下一電話號
    碼要求乙○○撥打查詢，乙○○依該簡訊內容撥打電話，受
    話者為某自稱「何小姐」之不詳姓名成年女子（下稱「何小
    姐」），向乙○○表示須至自動櫃員機變更信用卡資料，乙
    ○○不疑有詐而陷於錯誤，乃於同日中午12時39分許，前往
    台北縣淡水鎮○○路○ 段11號前之淡水信用合作社提款機，
    依「何小姐」之指示操作提款機，而匯款新台幣（下同）99
    ,986元至丙○○所提供之前揭帳戶內。嗣因乙○○察覺有異
    而報警查獲。
二、案經高雄縣政府警察局報請台灣高雄地方法院檢察署檢察官
    偵查起訴。
    理  由
壹、證據能力之說明：
    按被告以外之人於審判外之陳述，雖不符刑事訴訟法第159
    條之1 至第159 條之4 之規定，而經當事人於審判程序同意
    作為證據，法院審酌該言詞陳述或書面陳述作成時之情況，
    認為適當者，亦得為證據，同法第159 條之5 第1 項定有明
    文。立法意旨在於傳聞證據未經當事人之反對詰問予以核實
    ，原則上先予排除，惟若當事人已放棄反對詰問權，於審判
    程序中表明同意該等傳聞證據可作為證據，基於尊重當事人
    對傳聞證據之處分權，及證據資料愈豐富，愈有助於真實發
    見之理念，且強化言詞辯論主義，使訴訟程序得以順暢進行
    ，上開傳聞證據亦均具有證據能力。查證人乙○○於警詢中
    之供述雖屬於傳聞證據，然被告及檢察官均同意作為證據，
    且本院審酌該言詞陳述及書面陳述作成之情況，未見有何不
    適當之情形，故依前開規定得為證據，先予敘明。
貳、認定犯罪之證據及論罪科刑之理由：
一、訊據被告丙○○就其有於93年8 月12日，將前揭帳戶之存摺
    、密碼、提款卡提供與「吳正賢」等情坦承不諱，惟矢口否
    認有何幫助詐欺之犯行，並辯稱：我是到「欣龍管理公司」
    應徵工作，「吳正賢」自稱是該公司的總經理，他要我開設
    前揭帳戶，並表示公司營運仲介之款項及我的薪水都會匯入
    該帳戶內，我才去開設的，帳戶開設後存摺、提款卡和密碼
    就直接由「吳正賢」拿走了等語。經查：
  (一)前揭帳號係被告於93年8 月12日所開設，並於開設後將前揭
    帳號之存摺、密碼及提款卡提供與「李正賢」使用一節，為
    被告坦白承認，並有前揭帳戶之存款往來申請書暨契約書、
    印鑑卡在卷可稽；又「吳正賢」與其他姓名年籍均不詳之成
    年男女，於93年8 月17日上午11時許，以傳送行動電話簡訊
    通知被害人乙○○，佯稱其所有之信用卡中遭盜刷，並留下
    一電話號碼要求乙○○撥打查詢云云，乙○○依該簡訊內容
    撥打電話，即由「何小姐」向乙○○表示須至自動櫃員機變
    更信用卡資料云云，乙○○誤信為真，遂於同日中午12時39
    分許，至台北縣淡水鎮○○路○ 段11號前之淡水信用合作社
    提款機，依「何小姐」之指示操作提款機，而匯款99,986元
    至前揭帳戶內等情，業據證人即被害人乙○○證述明確，且
    有自動櫃員機交易明細表、對帳單各1 份在卷可憑。足認被
    告確有將其所開設之前揭帳戶提供與「吳正賢」使用，並有
    被害人乙○○將款項匯入前揭帳戶之事實。
  (二)按刑法上之故意，可分為直接故意與不確定故意（間接故意
    ），所謂「不確定故意」，係指行為人對於構成犯罪之事實
    ，預見其發生而其發生並不違背其本意者，刑法第13條第2
    項定有明文；復以幫助犯成立之要件，除須有幫助行為外，
    須行為人有幫助之故意，而其故意內涵，除須行為人對其所
    實施幫助行為有違法性之認識或有認識之可能外，尚須對於
    正犯所實施犯罪行為有具體之認識或有認識之可能性，亦即
    從犯對於正犯所實施之全部犯罪構成要件該當性之事實應有
    所認識或有認識之可能性。經查：
  1.衡以金融機構存款帳戶事關存戶個人財產權益之保障，存摺
    乃係個人資金往來情形之紀錄，提款卡、密碼則為領取款項
    之重要憑證，除非本人或與本人關係密切者，實難認有何理
    由可自由流通使用，一般人亦均有妥為保管防阻他人任意使
    用之認識，縱使特殊情況偶有交付他人使用之需，亦必然深
    入瞭解用途後再行提供使用，方符常情。再近來新聞媒體，
    對於犯罪者常大量收購或使用他人存款帳戶後，再持以供作
    犯罪使用，藉此逃避檢警查緝之情事，多所報導，一般人已
    可預見此等重要物品如落入不明人士手中，極易被利用為與
    財產有關之犯罪工具。故一般人均有妥為保管及防止他人任
    意使用存摺、提款卡及密碼之認識，縱特殊情況偶需交付他
    人使用，亦必深入瞭解用途及合理性，始予提供；而對於非
    有正當理由，竟要求他人交付帳戶者，客觀上可預見其目的
    ，可能係供為某筆資金之存入，後再行領出之用，且該筆資
    金之存入及提領過程係有意隱瞞其流程及行為人身分曝光之
    用意。
  2.被告雖以前詞置辯，惟其亦自承：其於93年7 月19日至該公
    司應徵工作，至其於8 月13日旬離職時，公司已變換過三個
    名稱，且其於任職期間均未從事任何工作，亦無客戶前來公
    司洽談相關事宜，而開設前揭帳戶係因「吳正賢」表示公司
    營運仲介之款項會匯入該帳戶內等語（見本院94年10月4 日
    審判筆錄）。衡以常情，一般正常營運之公司招募新進職員
    ，為明瞭該員是否適合所應徵之工作，應會要求新進職員立
    即試做新工作，且公司業務上所獲得之款項顯不可能匯入新
    進職員之帳戶內，縱為發放薪水之便利而要求新進職員開設
    銀行帳戶，亦不可能要求職員提供該帳戶之存摺、密碼、提
    款卡等物由公司方面收執；而被告於該公司任職期間竟未從
    事任何工作，且「吳正賢」又要求其提供帳戶供公司使用，
    此均與常情有違，是其對於「吳正賢」要求其開設新帳戶並
    提供存摺、提款卡、密碼等物，可能遭他人用以供作犯罪之
    人頭帳戶，應有認識或認識之可能性，此觀被告於本院審理
    時亦自承：「（問：開戶時有無想到戶頭將來可能被公司或
    其他人作不法使用？）我有想到」（見上開審判筆錄）等語
    益明。
  3.惟被告交付前揭帳戶存摺、密碼及提款卡與「吳正賢」之行
    為，尚非詐欺取財罪構成要件之行為，且並無證據顯示被告
    與為此犯行者有犯意之聯絡，故僅足認被告有幫助他人從事
    詐欺取財犯行之故意。
  (三)本件事證明確，被告幫助詐欺取財之犯行堪予認定，應依法
    論科。
二、被告提供帳戶供他人實施詐欺取財之犯罪工具，所為係從事
    詐欺罪犯罪構成要件以外之行為，核其所為，係犯刑法第30
    條第1 項、第339 條第1 項詐欺取財罪之幫助犯。按一般人
    提供銀行帳戶予他人使用，通常僅能預見收購者持以從事詐
    欺取財犯行，至於收購者是否「常業」、是否用以「洗錢」
    ，依社會常情，一般人較難有此認知。從而，本件依現有證
    據資料顯示，尚難認被告有何幫助犯刑法第340 條之常業詐
    欺取財之犯行之認識，公訴意旨認為被告涉犯刑法第30條、
    第340 條之罪部分，尚有未洽，惟起訴事實同一，爰依法變
    更起訴法條。被告為幫助犯，依刑法第30條第2 項規定，按
    正犯之刑減輕之。爰審酌被告將銀行帳戶提供予他人供作詐
    財之用，造成犯罪偵查困難，幕後犯罪人得以逍遙法外，致
    使此類犯罪手法層出不窮，嚴重危害交易秩序與社會治安，
    惟念其因前患有腦膜炎等病症，治療後仍有人格智能改變之
    後遺症（有其提出之診斷證明書一份在卷可稽），智識程度
    較低，犯罪手段尚稱平和，並未實際參與詐欺取財之犯行，
    責難性較小等一切情狀，量處如主文所示之刑，並諭知易科
    罰金之折算標準，以示懲儆。
三、又公訴人雖認被告所為，並構成洗錢防制法第9 條第2 項之
    幫助隱匿重大犯罪所得財物罪。惟按洗錢防制法所謂「重大
    犯罪」，依同法第3 條第1 項第5 款之規定，係指犯刑法第
    340 條常業詐欺罪而言。而本件被告固提供前揭帳號與「吳
    正賢」使用，惟並無證據證明被告知悉「吳正賢」、「何小
    姐」等人係以犯詐欺罪為常業，且亦無證據足證被告知悉彼
    等究否從事重大犯罪，自無足認其所為係用以掩飾、隱匿他
    人重大犯罪所得財物或財產上之利益，是被告所為，既非構
    成幫助常業詐欺罪，亦無成立洗錢犯行之可能，自無洗錢防
    制法第9 條第2 項之適用，故公訴人所認容有誤會。惟公訴
    意旨認此部分若成立犯罪，則與前揭論罪科刑部分具有想像
    競合之裁判上一罪關係，爰不另為無罪之諭知。
據上論斷，應依刑事訴訟法應依刑事訴訟法第452 條、第299 條
第1 項前段、第300 條，刑法第339 條第1 項、第30條第1 、2
項、第41條第1 項前段，罰金罰鍰提高標準條例第1 條前段、第
2 條，判決如主文。
本案經檢察官甲○○到庭執行職務。
中　　華　　民　　國　　94　　年　　10　　月　　18　　日
                  刑事第十五庭  審判長法　官  唐照明
                                      法  官  陳筱蓉
                                      法  官  盧怡秀
以上正本證明與原本無異。
如不服本判決，應於判決送達後10日內，向本院提出上訴狀。
中　　華　　民　　國　　94　　年　　10　　月　　19　　日
                                      書記官  林秀珍
附錄本判決論罪科刑法條：
中華民國刑法第339條(普通詐欺罪)
意圖為自己或第三人不法之所有，以詐術使人將本人或第三人之
物交付者，處 5 年以下有期徒刑、拘役或科或併科 1 千元以下
罰金。
以前項方法得財產上不法之利益或使第三人得之者，亦同。
前二項之未遂犯罰之。
